【裁判字號】    97,交聲,1081
【裁判日期】    980429
【裁判案由】    違反道路交通管理處罰條例聲明異議
【裁判全文】
臺灣桃園地方法院刑事交通事件裁定    97年度交聲字第1081號
異  議  人  乙○○
上列異議人因違反道路交通管理處罰條例案件，對於交通部公路
總局新竹區監理所中壢監理站民國97年6 月19日壢監裁字第裁53
-DB0000000號違反道路交通管理事件裁決書所為處分（原舉發通
知單案號：桃園縣政府警察局桃警局交字第DB0000000 號）聲明
異議，本院裁定如下：
    主  文
異議駁回。
    理  由
一、聲明異議意旨略以：異議人於民國97年5月14日1時12分許，
    騎乘車牌號碼N5W-082 號機車，時速約每小時30、40公里，
    因工作晚歸、精神不濟，當注意到號誌為黃燈時，約已在機
    車停止區，如緊急煞車勢必會超過停止線，而停在路口嚴重
    影響交通安全，故選擇加速通過，於異議人之機車仍未完全
    通過龍興路時，中山東路方向號誌已變為紅燈，而被前方10
    0 公尺外警察攔停開罰單。然闖黃燈並非道路交通管理處罰
    條例處罰項目，且以當晚之照明狀態，一般人在百公尺外（
    攔檢處）以肉眼辨別停止線、機車、圓形紅燈間之關係確有
    疑義，如於員警攔停之實際位置（即中山東路54號前）以肉
    眼觀看中山東路、龍興路口之交通狀況，因該路段彎曲之故
    ，視野會產生死角，更不易窺視全貌做出正確判斷。是異議
    人未闖紅燈，於黃燈時即已通過停止線誠屬事實，懇請明察
    撤銷原處分等語。
二、原處分意旨略以：異議人於上開時間，駕駛車牌號碼N5W-08
    2 號重型機車，行經桃園縣中壢市○○○路與龍興路口，經
    警以有闖越紅燈之違規行為攔停製單舉發，此有桃園縣政府
    警察局97年5 月14日桃警局交字第DB-0000000號舉發違反道
    路交通管理事件通知單（下稱舉發通知單）在卷可稽。嗣原
    處分機關並據以裁決，以異議人違反道路交通管理處罰條例
    第53條第1 項、第63條第1 項第3 款（裁決書漏載第1 項第
    3 款）之規定，分別裁處罰鍰1,800 元並記違規點數3 點，
    此亦有交通部公路總局新竹區監理所中壢監理站壢監裁字第
    裁53-DB0000000號違反道路交通管理事件裁決書附卷可據。
三、按汽車駕駛人，行經有燈光號誌管制之交岔路口闖紅燈者，
    處新臺幣（下同）1,800 元以上5,400 元以下罰鍰，並記違
    規點數3 點，道路交通管理處罰條例第53條第1 項、第63條
    第1 項第3 款分別定有明文。次按駕駛人駕駛汽車，應遵守
    道路交通標誌、標線、號誌之指示；汽車行駛至交岔路口，
    其行進、轉彎，應依下列規定：一、應遵守燈光號誌或交通
    指揮人員之指揮，遇有交通指揮人員指揮與燈光號誌並用時
    ，以交通指揮人員之指揮為準。..... 道路交通安全規則第
    90條前段、第102 條亦規定甚明。
四、經查：
  (一)本件異議人於上揭時間，因駕駛車牌號碼N5W-082號重型機
    車，行經桃園縣中壢市○○○路與龍興路口，為員警以闖紅
    燈違規為由經攔停舉發之事實，有桃園縣政府警察局97年5
    月14日桃警局交字第DB-0000000號舉發通知單及交通部公路
    總局新竹區監理所中壢監理站97年6 月19日壢監裁字第裁53
    -DB0000000號所為之裁決書各乙紙存卷可稽，復經桃園縣政
    府警察局中壢分局查證無誤，有該局97年6 月5 日中警分交
    字第0977014882號函存卷可據。
  (二)上開駕駛人之違規事實，業據證人即舉發警員甲○○於本院
    訊問時具結證稱：當天伊與同事兩人一組執行路檢勤務，當
    時視線清晰，車流量不大而路況順暢。現場略有轉彎，但轉
    彎幅度不大，伊所在位置距離燈號約500 公尺，取締時會走
    出路面，得以看清兩邊燈號。異議人在黃燈時，是在停止線
    之前，轉變為紅燈後始直接闖越停止線，停止線在紅燈號誌
    下方，距離不到30公分，可清楚判斷不會錯誤。且黃燈變為
    紅燈時理應提早剎車，而非剎車不及直接闖越等語明確（參
    本院97年12月22日訊問筆錄第2 頁至第4 頁），此外並有證
    人當庭繪製之現場圖乙份在卷可稽。再查諸如本件發生於員
    警執勤，適巧發生於眼前「稍縱即逝」之闖紅燈違規行為，
    本質上即屬突發狀況不及防備及蒐證，而現場亦無固定式攝
    影裝置，客觀上舉發員警顯不及以其他方式存證，而已無法
    藉由其他科學舉證方式認定事實。是以刑事訴訟法就犯罪證
    據有關之規定中與屬行政秩序罰之交通違規裁罰本質不合之
    部分，自不在準用之列。經本院傳喚證人甲○○到庭調查結
    果，其對當日所見違規情形於具結後堅證如上，足認其確係
    依自己親自見聞所得而為上開供述，且其不惟能清楚陳述所
    見如上之違規情形。復因上揭時地，其與異議人所在位置均
    於中山東路上，其等所見號誌均係直行路口之號誌，證人並
    因此在距離該路口500 公尺處與同組執勤員警等2 人均目睹
    異議人上開違規行為；再觀之異議人所提之現場照片顯示，
    該道路彎曲幅度甚微，證人略向路面靠近，即可明顯辨識號
    誌燈號，尤足認證人上開證述其取締時走出路面即可看清兩
    邊燈號乙節為真，益徵證人對號誌之判斷，並無誤認之可能
    。又異議人對於上揭時段，經過該路口及其行進方向之事實
    並不爭執，且自承當時精神狀況不佳，是否有誤認燈號之情
    形亦不無可能，此外復查無其他任何事證可認證人甲○○上
    開證述有何瑕疵或與事理相違而可認與事實不符之處，本院
    依直接審理所得心證，堪認其依自己親自見聞所為之上開證
    述與事實相符，並可排除其誤記號誌與車號之可能。異議人
    空言否認闖紅燈云云，並無事證可稽，尚難採信。
  (三)綜上所述，本件違規事證至為明確，異議人確有前開違規行
    為堪以認定。從而，原處分機關依據道路交通管理處罰條例
    第53條第1 項、第63條第1 項第3 款規定，裁處罰鍰新臺幣
    1,800 元，並記違規點數3 點之處分，尚無違誤，應予維持
    ，本件異議為無理由，應予駁回。
據上論斷，應依道路交通案件處理辦法第19條，裁定如主文。
中    華    民    國    98    年    4     月    29    日
                    交通法庭    法  官  呂美玲
以上正本證明與原本無異。
如不服本裁定，應於裁定送達後5 日內向本院提出抗告狀。
                                書記官  李玉華
中    華    民    國    98    年    5     月    5     日


司法院資訊處製作；財團法人民間司法改革基金會備份。
